臺灣高雄地方法院民事裁定
111年度小上字第48號
上  訴  人  陳聰傑  
被 上 訴人  林俊寬  
上列當事人間請求返還律師費用事件，上訴人對於中華民國111
年4月12日本院高雄簡易庭111年度雄小字第396號第一審民事判
決提起上訴，本院裁定如下：
    主  文
上訴駁回。
第二審訴訟費用新臺幣壹仟伍佰元由上訴人負擔。
    理  由
一、按對於小額程序之第一審裁判之上訴或抗告，非以其違背法
    令為理由，不得為之；上訴狀內應記載上訴理由，表明原判
    決所違背之法令及其具體內容，以及依訴訟資料可認為原判
    決有違背法令之具體事實，民事訴訟法第436條之24第2項、
    第436條之25分別定有明文。又當事人以違背法令為上訴理
    由時，其上訴狀或理由書應有具體之指摘，並揭示該法規之
    條項或其內容，若係成文法以外之法則，應揭示該法則之旨
    趣，倘為司法院解釋或最高法院之判例，則應揭示該判解之
    字號或其內容，如依民事訴訟法第469條所列各款事由提起
    上訴者，其上訴狀或理由書應揭示合於該條款之事實，上訴
    狀或理由書如未依此項方法表明者，即難認為已對判決之違
    背法令有具體之指摘，其上訴自難認為合法（最高法院71年
    台上字第314號裁定意旨參照）。如以民事訴訟法第469條所
    列各款情形為理由時，其上訴狀或理由書，應揭示合於該條
    款之事實。上訴狀或理由書如未依此項方法表明，或其表明
    者，顯與上開條文規定之情形不合時，即難認已對第二審判
    決之違背法令有具體之指摘，其上訴自難認為合法（最高法
    院89年度台上字第2469號裁定要旨參照）。而取捨證據認定
    事實屬於事實審法院之職權，若其認定並不違背法令，即不
    許任意指摘其認定不當，以為上訴理由（最高法院28年渝上
    字第1515號民事判決意旨參照）。如其上訴狀未依前揭方法
    表明理由，其上訴即不合法，第二審法院應依同法第436條
    之32第2項準用第444條第1項規定，以裁定駁回之。
二、上訴意旨略以：上訴人分別於民國108年7月29日、同年8月5
    日委任被上訴人自訴訴外人凃○軒等人誣告案件以及謝○涵、
    周○賢背信案件，第一審自訴代理人之委任，費用分別為新
    臺幣（下同）25,000元、2,000元，合計45,000元，惟遭本
    院分別以108年度自字第14號、108年度自字第18號、108年
    度自字第21號刑事判決不受理。依上開刑事判決理由，縱被
    上訴人曾以自訴代理人身分到庭、提出書狀，益徵被上訴人
    懈怠或疏忽，怠於執行職務，未盡委任義務，與被上訴人不
    作為間有相當因果關係，否則凃○軒等自訴案件豈會違背刑
    事訴訟法第260條之規定再行起訴而遭諭知不受理之判決。
    上訴人業已負舉證責任，然原審判決竟視而不見，即指「原
    告亦未舉證證明請求被告返還收取之律師費用，與被告之不
    作為間有相當因果關係…」等語，是以原審判決適用法規顯
    有錯誤。復查凃○軒及周○賢等自訴案件，自訴狀均係由上訴
    人撰狀，被上訴人均未撰狀，僅分別開過1次庭、2次庭，縱
    被上訴人曾到庭1次，惟均未進入實體審判程序，不符委任
    契約原意及目的，未盡委任義務，與被上訴人不作為間，有
    相當因果關係，被上訴人理應返還律師費用45,000元。被上
    訴人明知對凃○軒等自訴案件已提起告訴，依法不能再提自
    訴，即不能向上訴人收取律師委任費用，竟還跟上訴人收取
    律師費用25,000元，於法不合，事後又堅拒退還，豈不形同
    騙錢騙財，顯然構成詐欺罪嫌。爰依民法第227條不完全給
    付、委任契約、債務不履行等法律關係，請求被上訴人返還
    前揭委任律師費用，依法有據。上訴人第一審歷次書狀、卷
    證及陳述，論述甚詳，惟原審判決疏未究明，認事、用法洵
    有違誤，自有判決不備理由，應調查未盡調查，違背證據法
    則、論理法則及舉證責任分配原則等違背法令、適用法規顯
    有錯誤等語。
三、經查，上訴人所執上訴理由，無非主張本件依上訴人所提出
    書狀及本院108年度自字第14號、108年度自字第18號、108
    年度自字第21號刑事判決，以足認定被上訴人未盡委任義務
    ，不應向上訴人收取律師費用等情，然此本屬原審法院取捨
    證據、認定事實之職權行使範圍，上訴人乃就原審為事實認
    定及證據斟酌、取捨之當否加以指摘，然原判決係依卷證資
    料，斟酌全辯論意旨，依論理及經驗法則而為證據之取捨並
    為說明，其認定於形式上並未違背法令，原即不許上訴人指
    摘原判決認定不當而以之為上訴理由。上訴人並未具體指摘
    原審判決有何不適用法規或適用不當之情形，復未指明所違
    背之法規、法則、司法解釋或最高法院判決，且就整體訴訟
    資料亦無從認定原判決有何違背法令之具體事實，自難認對
    該判決之如何違背法令已有具體之指摘。從而，上訴人提起
    本件上訴，要難認係屬適法，自應予駁回。
四、末按於小額訴訟之上訴程序，法院為訴訟費用之裁判時，應
    確定其費用額，民事訴訟法第436條之19第1項、第436條之3
    2第1項定有明文。本件上訴人之上訴既經駁回，則第二審裁
    判費用1,500元，應由上訴人負擔，爰併為裁定如主文第2項
    所示。
五、據上論結，本件上訴為不合法，依民事訴訟法第436條之32
    第1項、第2項、第444條第1項前段、第436條之19第1項、第
    95條、第78條，裁定如主文。
中　　華　　民　　國　　111 　年　　5 　　月　　26　　日
              民事第五庭審判長法　官  秦慧君
　　　　　　　
　　　　　　　　　　　　　　　法  官  王耀霆
　　　　　　　　　　　　　　　
　　　　　　　　　　　　　　　法  官  鄭靜筠
以上正本係照原本作成。
本裁定不得抗告。　　　　　　　　　　　　　　　
中　　華　　民　　國　　111 　年　　5 　　月　　26　　日
                              書記官  李方云